【裁判字號】    88,易,5389
【裁判日期】    890530
【裁判案由】    公共危險
【裁判全文】
臺灣高雄地方法院刑事判決                        八十八年度易字第五三八九號
    公  訴  人  臺灣高雄地方法院檢察署檢察官
    被      告  甲○○
右列被告因公共危險案件，經檢察官提起公訴（八十八年度偵字第二七００四號），
本院判決如左：
    主  文
甲○○無罪。
    理  由
一、公訴意旨略以：被告甲○○係高雄縣梓官鄉○○村○○○路二十四號「希夷堂」
    （即禮斗堂）神壇之義工，本應注意燃燒冥紙時遠離易燃物品處，且須做好隔離
    等防護措施，並於燃燒過程中及燃燒完畢時，隨時注意有無冥紙吹散至易燃物品
    處，否則將有致生火災之危險，且依其智識能力，並無不能注意之情形，竟疏未
    注意，於民國八十八年二月二十八日下午三時許，在上開神壇旁即高雄縣梓官鄉
    ○○村○○路漁船上架廠附近之空地上燃燒冥紙，於燃燒過程中，因風速過大且
    被告未為任何隔離之防護措施，致燃燒之冥紙隨風吹散至十數公尺遠處，而引燃
    告訴人石明發及被害人曾順忠所堆放之抽沙工程用塑膠、橡膠水管，遂發生火災
    ，上開水管因而燒燬，並致生公共危險，故認被告涉犯刑法第一百七十五條第三
    項之公共危險罪。
二、查公訴意旨無非以告訴人之指訴、證人丙○○之警訊、火災原因調查報告書、現
    場照片十六幀以及參以前揭火災經撲滅後，現場燒燬之抽沙工程用之塑膠、橡膠
    水管旁發現遺有冥紙數張等情，為論罪之據。訊之被告對於八十八年二月二十八
    日在右開「希夷堂」神壇擔任義工之情，固為坦承，然堅詞否認犯行，並辯稱：
    伊曾於當日上午十時許在該神壇旁即高雄縣梓官鄉○○村○○路漁船上架廠附近
    常供人燃燒金紙、冥紙之空地上燃燒金紙，至同日上午十時五十分許即燃燒完畢
    ，伊並以水澆熄殘火後方才離去，至於該日下午發生之上開火災，並非伊燃燒金
    紙所導致等語。
三、按犯罪事實應依證據認定之，無證據不得推定其犯罪事實，刑事訴訟法第一百五
    十四條定有明文；次按得為訴訟上之證明者，無論為直接或間接證據，須客觀上
    於一般人均不致有所懷疑，而達於確信之程度者，可據為有罪之認定，倘其證明
    未達於確信之程度，尚有合理可疑存在時，即難據以為被告不利之認定。經查：
    (1)本件火災發生之原因，經現場燃燒情形及訪查救災人員後研判，固堪認起火點
      位於現場東北處之位置之可能性較大，然因清理火場時，並未發現可疑跡證，
      故起火原因不明等情，有高雄縣消防局八十八年十月一日（八八）高縣消調字
      第四九六五號函附之火災原因調查報告書一份可參。
    (2)再依警卷所附之現場相片十幀觀之，於燃燒起火之抽沙工程用塑膠、橡膠水管
      之殘骸處，尚有留存為數非少之未燒燼之紙錢殘骸，然查證人即當日販賣金紙
      予「希夷堂」神壇之證人乙○○除證稱：當日係賣供祭拜神明後燒用之金紙予
      「希夷堂」神壇，並未販賣祭拜死者所燒用之冥紙（即銀紙）予「希夷堂」神
      壇等語外，經其辨認前開現場相片上所攝之紙錢殘骸，亦確認稱該未燒燼之紙
      錢，並非「希夷堂」神壇當日所購供祭拜燃燒所用之金紙型式等語（見本院八
      十九年二月十七日訊問筆錄）。再者，依現場留存之未燒燼之紙錢殘骸之數量
      非少，且該紙錢殘骸尚有大半面積未燒燼之現場殘跡，並參以紙錢本為極易燃
      之物等情觀察，當時於火災發生之時或相隔極近之時間內，曾有在現場或現場
      附近不遠處焚燒紙錢之情狀，方會在現場殘留如此大半面積未燒燼且數量又非
      稀少之紙錢殘骸，應較合乎情理，惟查本件火災報案時間係下午三時二十七分
      許，消防隊員到場係下午三時二十八分許，而撲滅時間為下午四時三十分許之
      情，除為到場之消防隊員丁○○所證述外，並有前開火災原因調查報告書內火
      災出動觀察紀錄一份可參，然被告業堅詞其係曾於上午十時至十一時止至現場
      附近之空地處燃燒過金紙，但下午並未曾再至該處燃燒金紙等語，而證人丙○
      ○亦證稱：當時伊原與一些人在林和貴家中（位於上開「希夷堂」神壇隔壁）
      聊天，見到放塑膠管之空地在冒煙，伊趕緊拿滅火器去滅火，因為火太大伊即
      閃至一邊，那時被告在伊旁邊，伊當時並未親見被告拿金紙至現場位置燃燒等
      語（見本院八十九年四月二十日訊問筆錄），此外，上開火災現場所在之空地
      ，平時即有不特定人利用該處燃燒紙錢之情，除為證人即管區警員靳昱銳證述
      在卷外，經本院至該處空地勘查，亦發現空地上確有多處清晰可見之焚燒紙錢
      或紙人後遺留之燃燒痕跡，有本院八十九年三月二十四日勘驗筆錄及相片六幀
      可稽。由上所述，既無任何證據足證被告於本件火災發生之當時或相隔極近之
      時間內，曾有在現場或現場附近不遠處焚燒紙錢之行為，且況現場所在之空地
      平時即有不特定人在該處燃燒紙錢，並非供被告專屬使用，則本件火災之發生
      係可歸咎於被告焚燒紙錢行為如此之推認，實容見疑。
    (3)至於證人丙○○固曾於警訊中證稱：伊發現火災發生地冒黑煙，遂從上開林和
      貴之住處拿取滅火器前去滅火，在林和貴住處門前遇見被告匆匆從火災發生地
      往前開「希夷堂」神壇，可能要打電話，而火災撲滅後，被告曾向伊表示如果
      警方來問就說不知係何人燒的等語，然其於偵訊時係稱：附近之神壇（即「希
      夷堂」）在燒金紙，而火災就是從燒金紙之地點燒過來等語，而本院審理時除
      證稱其並未見被告拿取金紙至現場焚燒等語外，並稱：伊係在前揭林和貴住處
      門前遇見被告及另一位神壇壇主，然伊實不知渠等係由何而來，伊於警訊中稱
      見被告自火災發生地前來，係伊個人之推想等語至明（見本院八十九年四月二
      十日訊問筆錄），是依證人丙○○所證，其所知者僅為「希夷堂」神壇當日有
      燒金紙，而火災係燒金紙所引起，以及曾在林和貴住處門口遇見被告等事實而
      已，對於該火災是否確為被告焚燒金紙所引起一事，尚無從以之為證，從而，
      自不得僅憑證人丙○○於警訊中個人之推想，以及被告曾向其表示如果警方來
      問就說不知係何人燒起之語，在無其他具體客觀之證據佐證下，即遽認被告犯
      行之理。
    (4)綜上所述，從現場跡證及證人丙○○之證述，均尚無任何足認被告有焚燒紙錢
      導致本件火災發生之確切證據，既不能認定被告有何導致本件火災發生之行為
      存在，此外亦查無其他積極證據足證被告有何公訴意旨所指之犯行，則自無對
      被告科以刑法第一百七十五條第三項之公共危險罪罪責之理，從而，既不能證
      明被告犯罪，爰應為無罪之諭知。
據上論斷，應依刑事訴訟法第三百零一條第一項，判決如主文。
本案經檢察官彭斐虹到庭執行職務
中      華      民      國      八十九      年    五    月     三十     日
                                      臺灣高雄地方法院刑事第二庭
                                          法  官    陳  威  龍
右正本證明與原本無異。
如不服本判決，應於判決送達後十日內，向本院提出上訴狀。
                                          書記官    林  雯  琪
中      華      民      國      八十九      年    五    月     三十一   日


司法院資訊處製作；財團法人民間司法改革基金會備份。
